【裁判字號】    91,訴,2064
【裁判日期】    920709
【裁判案由】    新型專利異議
【裁判全文】
臺北高等行政法院判決                            九十一年度訴字第二○六四號
                              .
    原      告  甲○○
    訴訟代理人  丁○○
    被      告  經濟部智慧財產局
    代  表  人  蔡練生（局長）
    訴訟代理人  丙○○
    參  加  人  聯府塑膠股份有限公司
    代  表  人  乙○○董事長.
右當事人間因新型專利異議事件，原告不服經濟部中華民國九十一年三月二十九日經
訴字第○九一○六一○六六九○號訴願決定，提起行政訴訟，本院判決如左：
    主  文
原告之訴駁回。
訴訟費用由原告負擔。
    事  實
一、事實概要：
    參加人於民國（下同）八十六年八月二十二日以「收納盒的抽屜改良（五）」向
    被告（原經濟部中央標準局，八十八年一月二十六日改制為經濟部智慧財產局）
    申請新型專利，經被告編為第00000000號審查，准予專利。公告期間，
    原告以其違反專利法第九十七條、第九十八條第一項前段、第一項第一款、第二
    款及第二項規定，不符新型專利要件，對之提起異議。案經被告審查，於九十年
    十一月二十二日以（九○）智專三（一）○二○一七字第○九○八九○○二三一
    二號專利異議審定書為「異議不成立」之處分。原告不服，提起訴願，遭決定駁
    回，遂提起行政訴訟。本院因認本件撤銷訴訟之結果，參加人之權利或法律上利
    益將受損害，爰依職權裁定命獨立參加被告之訴訟。
二、兩造聲明：
    (一)原告聲明（原告經合法通知，未曾到場陳述，據其所提書狀內容而為記載）：
      訴願決定及原處分均撤銷。
    (二)被告聲明：如主文所示。
三、兩造之爭點：系爭案是否有違核准審定時專利法第九十七條、第九十八條第一項
    前段、第一項第一款、第二款及第二項規定，而不得取得新型專利？
    (一)原告主張（原告經合法通知，未曾到場陳述，據其所提書狀內容而為記載）：
      1.按「稱新型者，謂對物品之形狀、構造或裝置之創作或改良。」是專利法第
        九十七條之規定；而「申請前已見於刊物或已公開使用者。」及「新型係運
        用申請前既有之技術或知識，而為熟習該項技術者所能輕易完成且未能增進
        功效時，雖無前項所列情事，仍不得依本法請取得新型專利。」則為專利法
        第九十八條第一項第一款及第二項之規定；然新型之創設，係某一種技術領
        域之既有技術、知識被單純轉用至相近技術領域中，且未能產生某一功效或
        增進某種功效者，則視為「熟習該項技術者所能輕易完成且未能增進功效」
        ，即不符合新型專利之申請要件，應不可申請取得新型之專利。再者，「專
        利制度乃對開發新技術之新型者，以公開其新型，使公眾得藉由此項公開而
        知其新型，作為交換條件，而賦予專有排他性之專利權，以代償公開其新型
        之制度。因此得給予專利之新型，須為申請專利前尚未公開使公眾知悉之新
        型，如申請專利前已公開使公眾知悉之新型，則無賦予專利權以增加社會成
        本之必要。此種申請專利前尚未公開使公眾知悉之新型，即稱為具有新穎性
        之新型。故所謂新穎性者，乃指新型在申請專利前從未被公開，因而從未被
        公眾所知或使用過之情形而言。」此係專利審查基準第2-2-5頁中所述之新
        穎性。
      2.按原訴願決定駁回之理由第五頁第十一行所述：「經查，引證一（公告號
        329227號專利案）係利用面板所設定位塊、鉤塊，與盒體所設隱溝、定位嵌
        條設組裝；與系爭案抽屜層板承靠部、抵掣部，對應抽屜主體的前置部、底
        置部，並嵌扣於貫孔，及抽屜層板兩旁端角定位部及ㄇ形跨置部，套合於抽
        屜主體靠前端兩側的突出部與凹口部，抽屜層板兩旁所形成的外框側板適抵
        靠在抽屜主體靠前端的兩旁區隔段外部的嵌設組裝構造特徵比較並不相同。
        故引證一尚難證明系爭案不具新穎性。」惟查，由引證一所揭圖式及創作說
        明所述可知：該盒體（2）與面板（3）組設時係利用面板（3）所設定位塊
        （33）卡住盒體（2）所設之隱溝（21）內，面板（3）向前推時其卡榫（32
        ）即卡設於盒體（2）定位孔（22）內，且面板（3）之鉤塊（34）並與盒體
        （2）定位條（23）形成鉤設狀態。而由系爭案所揭圖式及創作說明所述可
        知：該抽屜主體（1）與抽屜層板（2）進行組裝時，抽屜層板（2）兩旁端
        角定位部（23）及ㄇ形跨置部（24）係套合於抽屜主體（1）靠前端兩側的
        突出部（17）與凹口部（18），抽屜層板（2）下方之抵制部（221）並與抽
        屜主體（1）之定位條（a）形成扣合。由此可知，系爭案抽屜主體（1）與
        抽屜層板（2）之組裝方式與引證一之盒體（2）與面板（3）組裝方式完全
        相同。系爭案之抽屜主體（1）與抽屜層板（2）進行組裝時，抽屜層板（2
        ）之ㄇ形跨置部（24）係與抽屜主體（1）之凹口部（18）形成卡制固定，
        而抽屜層板（2）之抵制部（221）並與抽屜主體（1）之定位條（a）形成鉤
        設狀態（如其第三、四圖所示）；而引證一之盒體（2）與面板（3）組設時
        ，面板（3）之定位塊（33）係與盒體（2）之隱溝（21）形成卡制固定，而
        面板（3）之鉤塊（34）並與盒體（2）定位條（23）形成鉤設狀態（如其第
        三、四圖所示），是以，系爭案並不具有可專利之進步性。
      3.原訴願決定駁回之理由第五頁倒數第二行所述：「引證二利用抽屜扣拉層板
        下端設數抵掣部，扣掣於抽屜主體之扣凹部貫孔及嵌置溝條背側之構造，與
        系爭案將抽屜層板所形成的內凸平面部位處下端的承靠部、抵掣部，各別對
        應抽屜主體前端的前置部、底置部，並予以嵌扣於其間開具的貫孔之嵌設組
        裝構造特徵並不相同‧‧‧。」惟由引證二之圖式及創作說明可知：該抽屜
        扣拉層板（2）與抽屜主體（1）進行組裝時除了利用抽屜扣拉層板（2）上
        之定位部（27）與抽屜主體（1）之凹口部（171）相扣固，以及使抽屜扣拉
        層板（2）下端抵掣部（23）扣掣於抽屜主體（1）之貫孔（131）外，亦利
        用抽屜扣拉層板（2）下端之抵掣部（25）與抽屜主體（1）之嵌置條槽（16
        ）形成卡制。而由系爭案所揭圖式及創作說明所述可知：該抽屜主體（1）
        與抽屜層板（2）進行組裝時，抽屜層板（2）兩旁端角定位部（23）及ㄇ形
        跨置部（24）係套合於抽屜主體（1）靠前端兩側的突出部（17）與凹口部
        （18），抽屜層板（2）兩旁所形成的外框側板（25）並抵靠於抽屜主體（1
        ）前端的兩旁區隔段（16）外部。系爭案利用抽屜層板（2）之ㄇ形跨置部
        （24）與抽屜主體（1）之凹口部（18）形成卡制固定，而抽屜層板（2）之
        抵制部（221）並與抽屜主體（1）的定位條（a）形成鉤設之結構，與引證
        二利用抽屜扣拉層板（2）上之定位部（27）與抽屜主體（1）之凹口部（
        171）相扣固，以及利用抽屜扣拉層板（2）下端之抵掣部（25）與抽屜主體
        （1）之嵌置條槽（16）形成卡制之結構實質相同，更證明了系爭案不具有
        可專利之進步性。
      4.原訴願決定駁回之理由第六頁第六行所述：「至所舉訴願引證資料，查其中
        系爭案第00000000號新型專利案固為本件引證一，惟其被異議時之
        引證案即第00000000號新型專利並未於本件異議階段提出，未經原
        處分機關審酌，自與本案之異議證據不具同一基礎事實之關聯性，應屬新證
        據，非本件訴願所得論究。」在此必須說明的是，訴願引證資料所附之引證
        案（即第00000000號新型專利，以下簡稱引證三）雖未於本件異議
        階段提出，但卻為系爭案專利說明書中所引用之習知技術，因此該引證三並
        非為新證據。由於該引證三之容置槽（10）與面板（20）組裝時係利用卡鉤
        （208）與容置槽（10）之卡槽（108）形成卡扣，以及，利用面板（20）之
        卡持孔（202）與容置槽（10）之卡持片（103）構成卡制狀態。此一扣固卡
        池之結構與系爭案利用抽屜層板（2）之ㄇ形跨置部（24）與抽屜主體（1）
        之凹口部（18）形成卡制固定，而抽屜層板（2）之抵制部（221）並與抽屜
        主體（1）的定位條（a）形成鉤設之構造實質完全相同。又由於引證三之公
        告日早於系爭案之申請日，且系爭案是以引證三為創作背景說明，故可證明
        系爭案確實是運用申請前既有之知識、技術所完成者，再者，由於該引證三
        之面板與容置槽之組合與系爭案抽屜層板及抽屜主體之組合結構及方式完全
        相同，而其微小之結構變化乃為熟習該項技術者所能易於思及者，且不具有
        功效上之增進，是以，系爭案已明顯違反專利法之規定，請鈞院能予詳查。
      5.綜上所述，系爭案之整體架構形態與引證一至三完全相同，而能證明系爭案
        確實是運用申請前既有之技術、知識完成，為熟習該項技術者所能輕易思及
        ，且未能增進功效者，因此該系爭案不具有新穎性及進步性，實已違反前揭
        專利法第九十八條第一項第一款及第二項之規定，訴願決定機關之決定顯有
        違誤，為避免不當專利權對社會公益及同業經營秩序造成危害，懇請為訴願
        決定及原處分均撤銷之判決，俾維法之公平、公正，並昭公信。
    (二)被告主張：
      1.起訴理由主張系爭案抽屜主體（1）與抽屜層板（2）之組裝方式與引證一（
        第00000000號專利案）之盒體（2）與面板（3）組裝方式完全相同
        ；系爭案利用抽屜層板（2）之ㄇ形跨置部（24）與抽屜主體（1）之凹口部
        形成卡制固定，而抽屜層板（2）之抵制部（221）並與抽屜主體（1）的定
        位條形成鉤設之結構，與引證二（第0000000號專利案）利用抽屜扣
        拉層板（2）上之定位部（27）與抽屜主體（1）之凹口部（171）相扣固，
        以及利用抽屜扣拉層板（2）下端之抵掣部（25）與抽屜主體（1）之嵌置條
        槽（16）形成卡制之結構實質相同；舉發訴願引證資料引證案（第0000
        00000號新型專利，下稱引證三）雖未於本件異議階段提出，但卻為系
        爭案專利說明書中所引用之習知技術，因此該引證三並非為新證據；系爭案
        是以引證三為創作背景說明，故可證明系爭案確實是運用申請前既有之知識
        、技術所完成者，系爭案之整體架構形態與引證一至三完全相同，系爭案不
        具新穎性及進步性云云。
      2.查原處分審定理由即載明系爭案抽屜層板與抽屜主體之嵌設組裝主要為：將
        抽屜層板所形成的內凸平面部位處下端的承靠部、抵掣部，各別對應抽屜主
        體前端的前置部、底置部，並予以嵌扣於其間開具的貫孔；抽屜層板兩旁端
        角定位部及ㄇ形跨置部，套合於抽屜主體靠前端兩側的突出部與凹口部；抽
        屜層板兩旁所形成的外框側板適抵靠在抽屜主體靠前端的兩旁區隔段外部。
        引證一利用面板所設定位塊、鉤塊，與盒體所設隱溝、定位條之嵌設組裝之
        構造，與系爭案之構造特徵比較並不相同，且引證一盒體兩旁亦未設置區○
        段以與面板抵靠，兩案空間形態、整體構造不相同，故引證一尚難證明系爭
        案不具新穎性。引證二利用抽屜扣拉層板下端設數抵掣部，扣掣於抽屜主體
        之扣觸凹部貫孔及嵌置溝條背側之構造，與系爭案將抽屜層板所形成的內凸
        平面部位處下端的承靠部、抵掣部，各別對應抽屜主體前端的前置部、底置
        部，並予以嵌扣於其間開具的貫孔之嵌設組裝構造特徵並不相同，且引證二
        抽屜主體兩旁亦未設置區隔段以與抽屜扣拉層板抵靠，兩案空間形態、整體
        構造不相同，故引證二尚難證明系爭案不具新穎性。又，引證一、二公開於
        系爭案申請日之後，皆非屬系爭案申請前之既有技術，故尚難證明系爭案係
        運用申請前既有之技術或知識，而為熟習該項技術者所能輕易完成且未能增
        進功效者而不具進步性。至於原告於訴願階段所提引證三係為系爭案創作說
        明書中所載據以改良之先前技術，且系爭案與引證三之構造相較，具便利的
        嵌設操作即可達迫緊定位之增進功效之處，亦具進步性，故縱使將引證三作
        為補強證據，亦不影響原處分之審定結果，原告所述理由實難以成立。
    (三)參加人主張：
      1.查原告對參加人審定公告之第三八三五六○號「收納盒的抽屜改良（五）」
        新型專利案，有違反專利法第九十八條第一項第一款及第二項規定之情事，
        原告為在八十九年五月三十一日向被告提起異議及各別引揭以公告三二九二
        二七號及公告三八三五五九號作為引證一、二，經參加人在法定期限內提出
        答辯，並對原申請專利範圍作一不牴觸及引證一、二之明確權限修正，該異
        議爭執為在九十年十一月二十二日為被告以（九○）智專三（一）○二○一
        七字第○九○八九○○二三一二號異議審定書作出異議不成立審定，原告繼
        向經濟部提出訴願程序並新增加一引證公告三一○五五八號為引證三，指稱
        參加人主張之技術形態不具新穎性。參加人在此針對原告在行政訴訟所提理
        由作一書面答辯：
        (1)首先，就引證一、二運用收納盒技術與系爭案主張之收納盒其抽屜手段作
          一分析：
          系爭案主張之手段：
            Ａ、抽屜主體 (1)前端靠下方位是橫具著表層面具數只貫孔 (121)的底
                置部 (12)。
            Ｂ、在抽屜主體 (1)其兩旁側壁 (14)上端所設寬幅周緣部 (15)緊臨靠
                前方位是另形成略窄周緣部的區隔段 (16)。
            Ｃ、對兩旁的區隔段 (16)在其突出部 (17)的靠內側壁面 (171)與朝後
                側層面 (172)是形呈下傾而立。
            Ｄ、位抽屜主體 (1)兩旁側壁 (14)緊臨延伸的區隔段（16）交界處是
                形成界限側壁（151），該界限側壁（151）是與頂端寬幅周緣部（
                15）呈同一外徑層面。
            Ｅ、繼沿者抽屜層板（2）中間段落在朝內是呈內凸平面部（21），由
                該內凸平面部（21）其底側的兩旁是延伸有水平向承靠部（212）
                。
          引證一、二運用技術：
            Ａ、引證一期盒體（2）前端靠下段落是延伸出定位條（23）。
            Ｂ、引證二其抽屜主體（1）前端靠下段落是橫向凹具有扣觸凹部（12）
                ，緊臨底部亦延伸出嵌置條槽（16）。
            Ｃ、引證一其盒體 (2)前端靠上段落側壁是凹具隱溝 (21) 。
            Ｄ、引證二其抽屜主體 (1)前端靠上段落側壁亦形成一凹口部 (171)。
            Ｅ、引證一其面板（1）下端層面是突具有鉤塊（34）。
            Ｆ、引證二其抽屜層板（2）在下端層面亦是分別形成數只抵掣部（25）
                。
            Ｇ、引證一其面板（1）上端層面的兩旁是分別形成對應向外的定位塊
                （33）。
            Ｈ、引證二其抽屜主體（1）上端層面位居兩旁是形成Ｕ形定位部（27
                ）。
        (2)另對引證一、二運用之收納盒構件進行組裝在與系爭案訴求之收納盒其抽
          屜作為組裝之實施則具存有如下差異：
          收納盒之組裝實施：
            Ａ、抽屜層板（2）其位居內側的承靠部（212）是頂靠在抽屜主體（1
                ）的前置部（13）處。
            Ｂ、對抽屜主體（1）位其底置部（12）層面的貫孔（121）是與抽屜層
                板（2）相對應掣部 (221)作嵌置定位。
            Ｃ、對抽屜層板 (2)的兩旁是各形成端角定位部 (23)，來配合抽屜主
                體 (1)兩旁區隔段 (16)其突出部 (17)作覆設，由端角定位部（23
                 ）緊臨的略低方位延伸出ㄇ形跨置部 (24)往兩旁是形成一外框側
                板 (25)，來配合抽屜主體 (1)相對應具設的端角作確切套置與平
                穩抵靠在抽屜主體 (1)其區隔段 (16)的兩旁側緣壁，及使受到界
                限側壁（151）的方位頂持。
          引證一、二收納盒抽屜構件之組裝實施：
            Ａ、引證一其面板（1）位居下端突設的鉤塊（34）是呈相當迫緊度的
                扣置在盒體 (2)相對應的定位條 (23)背部。
            Ｂ、引證二其抽屜層板 (2)處下端的數抵掣部 (25)亦是採迫緊狀的扣
                置在抽屜主體(1)相對應的嵌置條溝 (16)背側。
            Ｃ、引證一其面板 (1)靠兩旁的定位塊 (33)是可搭配盒體 (2)相對應
                的隱溝 (21)作方位嵌入。
            Ｄ、引證二其抽屜層板 (2)靠兩旁的Ｕ形定位部 (27)亦是配合抽屜主
                體 (1)相對應的凹口部 (171)作方位嵌入。
          由上所作之三者彼此在技術手段及構件組裝實施之比照分析，足可看出三
          者是各具有其獨特之創作特性，彼此並無牴觸之處。
        (3)再針對引證三公告三一○五五八號運用之置物槽 (10)與面板 (20)之間的
          單元構件手段及組裝實施是採在容置槽 (10)下端突具出數只間隔而立的
          卡持片 (103)，來與面板 (20)對應處間隔開具的卡持孔 (202)作逐一對
          準方位套置入，並使面板 (20)內部所設之兩靠合邊 (207)抵靠在容置槽
          (10)兩旁接合邊 (107)內側壁處，對面板 (20)內部其頂側各別突具之卡
          鉤 (208)則對應著容置槽 (10)兩旁凹設之卡槽 (108)套入，這種組合形
          式之抽屜組體在安裝上雖採以相互嵌持設置，而就整個抽屜組體在彼此嵌
          扣實施上則頗為繁複，業者在對單元構件進行開模加工亦較為繁細有所不
          便，日後對抽屜單元構件作相互組裝亦較為不方便。反觀，系爭案依據這
          種（公告三一○五八八號）組裝上頗為不方便之置物箱組體來作克服之收
          納箱其抽屜組體則發展出單元構件加工上較為簡便，且二構件日後進行組
          裝作業能透過簡便、快捷實施，即可達到彼此保持有平穩、牢固之結合形
          態，日後，對二構件必需作拆卸下亦不用擔心不好拆或發生結合部位損壞
          之情形，完全克服以引證三公告三一○五八八號實施上存有之問題，故，
          系爭案在技術手段上並無牴觸及引證三，在功能上則具有明顯增進之實。
      2.據上所作之引證一、二、三在與系爭案主張之技術手段及組裝實施彼此分析
        對照下，可知系爭案在異議答辯程序所作之專利範圍修正其技術設置並無牴
        觸及引證一、二、三，相對的，系爭案在功能上則明顯具有提昇這類收納盒
        其抽屜組體之安裝簡便特性，並無違反專利法第九十八條第一項第一款及第
        二項情形。
    理  由
甲、程序方面
    本件原告經受合法通知，未於言詞辯論期日到場，核無行政訴訟法第二百十八條
    準用民事訴訟法第三百八十六條各款所列情形，爰依被告之聲請由其一造辯論而
    為判決。
乙、實體方面
一、按凡對物品之形狀、構造或裝置之創作或改良，而可供產業上利用者，得依法取
    得新型專利，為系爭專利核准審定時專利法第九十七條暨第九十八條第一項所規
    定。而公告中之新型，任何人認有違反前揭專利法第九十七條至第九十九條規定
    者，依法得自公告之日起三個月內，備具異議書，附具證明文件，向專利專責機
    關提起異議。從而，系爭專利有無違反專利法情事而應不予專利，依法應由異議
    人附具證據證明之，倘其證據不足以證明系爭專利有違專利法之規定，自應為異
    議不成立之處分。
二、本件系爭第00000000號「收納盒的抽屜改良（五）」新型專利案，主要
    係將抽屜主體前端形成的開放狀缺口處為與抽屜層板相互嵌扣組裝成一體；其特
    徵為：位處抽屜主體前端的靠下方位為橫具一表層面開設有數只貫孔的底置部，
    並由底置部的緊臨靠內側往上延伸一略高方位的前置部，另對抽屜主體位處兩旁
    側壁上端所具設的寬幅周緣部緊臨靠前方位為連接一略窄周緣部的區隔段，就區
    ○段的靠外端為形成一突出部，在由突出部緊臨靠內端為低置以凹口部，且對兩
    旁所具的區隔段於突出部對應靠內側壁面及朝後方位層面為形呈下傾而立，同時
    位於抽屜主體兩旁側壁與緊臨連接的區隔段交界處為形成一界限側壁，對界限側
    壁為與上端所具設的寬幅周緣部連接為同一外徑層面；另對抽屜層板位處中間部
    位為朝內突伸形成以內凸平面部，並順延著內凸平面部的下端為在朝外方位而豎
    具的垂直層面往內延伸以頂端層面具設有數道抵掣部的突伸緣部，且在內凸平面
    部的下端位處兩旁為延伸以水平向的承靠部，對此抽屜層板所具的內凸平面部於
    其下端突伸的承靠部為適可頂靠在抽屜主體對應方位所形成的前置部，另對抽屜
    層板靠下端所具突伸緣部上形成的數道抵掣部則可與抽屜主體對應處形成的底置
    部上開具之貫孔呈適切迫緊嵌合定位；在對抽屜層板的兩旁為各形成以端角定位
    部，該端角定位部的內部容穴係配合前述抽屜主體兩旁區隔段所具突出部的造形
    而設立，繼由端角定位部緊臨為連接以略低方位所延伸出的ㄇ形跨置部，且在兩
    旁所具的ㄇ形跨置部靠外方位為順勢往下形成一外框側板；於該抽屜層板兩旁所
    突具的端角定位部係可將抽屜主體對應處所形成的突出部予以套合，同時在藉由
    抽屜層板兩旁延伸出的ㄇ形跨置部適切的架置於抽屜主體對應方位所具設的凹口
    部，並使抽屜層板兩旁所豎具的外框側板可適切抵靠在抽屜主體位居區隔段的兩
    旁側緣壁，及對外框側板的末端層面為牴觸在緊臨區隔段交界處所具之界限側壁
    的端面；藉此，來使抽屜主體與抽屜層板在相互嵌扣運用的組設更具簡便，且對
    抽屜構件於組裝時以便利的嵌設操作即可達到確切的迫緊定位者。原告所舉異議
    證據一為八十六年六月二十八日申請、八十七年四月一日審定公告之第0000
    0000號「收納箱盒之結構改良」新型專利案（即引證一）；證據二為原告所
    作引證一與系爭案之圖式比較；證據三為八十六年八月八日申請、八十九年三月
    一日審定公告之第八0000000號「收納盒的抽屜改良（四）」新型專利案
    （即引證二）；證據四為原告所作引證二與系爭案之圖式比較。經被告審查，認
    引證一利用面板所設定位塊、鉤塊，與盒體所設隱溝、定位條之嵌設組裝之構造
    ，與系爭案之構造特徵並不相同，且引證一盒體兩旁亦未設置區隔段以與面板抵
    靠。引證二利用抽屜扣拉層板下端設數抵掣部，扣掣於抽屜主體之扣觸凹部貫孔
    及嵌置溝條背側之構造，與系爭案將抽屜層板所形成的內凸平面部位處下端的承
    靠部、抵掣部，各別對應抽屜主體前端的前置部、底置部，並予以嵌扣於其間開
    具的貫孔之嵌設組裝構造特徵並不相同，且引證二抽屜主體兩旁亦未設置區隔段
    以與抽屜扣拉層板抵靠；是以，引證一及引證二與系爭案之空間形態、整體構造
    並不相同，尚難證明系爭案不具新穎性；另引證一及二公開於系爭案申請日之後
    ，均非屬系爭案申請前之既有技術，亦難證明系爭案係運用申請前既有之技術或
    知識，而為熟習該項技術者所能輕易完成且未能增進功效者；又由系爭案圖式二
    觀之，因其界限側壁係抵於前框罩凸出部之外周層壁，而非內周層壁，不會被前
    框罩之凸出部擋到，故並無原告異議理由中所述系爭案具有抽屜無法由收納盒中
    拉出之缺失存在等理由，乃為異議不成立之處分。原告不服，依序提起訴願、行
    政訴訟；兩造及參加人之主張，各如事實欄所載，其爭點厥為系爭案是否有違核
    准審定時專利法第九十七條、第九十八條第一項前段、第一項第一款、第二款及
    第二項規定，而不得取得新型專利？
三、經查，系爭案抽屜層板與抽屜主體之嵌設組裝主要為：將抽屜層板所形成的內凸
    平面部位處下端的承靠部、抵掣部，各別對應抽屜主體前端的前置部、底置部，
    並予以嵌扣於其間開具的貫孔；抽屜層板兩旁端角定位部及ㄇ形跨置部，套合於
    抽屜主體靠前端兩側的突出部與凹口部；抽屜層板兩旁所形成的外框側板適抵靠
    在抽屜主體靠前端的兩旁區隔段外部。引證一利用面板所設定位塊、鉤塊，與盒
    體所設隱溝、定位條之嵌設組裝之構造，與系爭案之構造特徵比較並不相同，且
    引證一盒體兩旁亦未設置區隔段以與面板抵靠，兩案空間形態、整體構造不相同
    ，故引證一尚難證明系爭案不具新穎性。引證二利用抽屜扣拉層板下端設數抵掣
    部，扣掣於抽屜主體之扣觸凹部貫孔及嵌置溝條背側之構造，與系爭案將抽屜層
    板所形成的內凸平面部位處下端的承靠部、抵掣部，各別對應抽屜主體前端的前
    置部、底置部，並予以嵌扣於其間開具的貫孔之嵌設組裝構造特徵並不相同，且
    引證二抽屜主體兩旁亦未設置區隔段以與抽屜扣拉層板抵靠，兩案空間形態、整
    體構造不相同，故引證二尚難證明系爭案不具新穎性。又引證一、二公開於系爭
    案申請日之後，皆非屬系爭案申請前之既有技術，故尚難證明系爭案係運用申請
    前既有之技術或知識，而為熟習該項技術者所能輕易完成且未能增進功效者而不
    具進步性。至於原告於訴願階段所提「引證三」，為系爭案創作說明書中所載據
    以改良之先前技術，且系爭案與引證三之構造相較，具便利的嵌設操作即可達迫
    緊定位之增進功效之處，亦具進步性，故縱使將引證三作為補強證據，亦不足以
    證明系爭案不具新穎性及進步性。綜上所述，本件原告起訴意旨，並非可採；被
    告以引證一及二尚不足以證明系爭案有違首揭專利法第九十七條、第九十八條第
    一項前段、第一項第一款、第二款及第二項規定，所為異議不成立之處分，並無
    違誤，訴願決定予以維持，亦無不合。原告仍執前詞，訴請撤銷，為無理由，應
    予駁回。
丙、據上論結，本件原告之訴為無理由，依行政訴訟法第九十八條第三項前段、第二
    百十八條、民事訴訟法第三百八十五條第一項前段，判決如主文。
中      華      民      國    九十二    年      七      月      九      日
                           臺 北 高 等 行 政 法 院  第二庭
                                             審判長 法  官  徐瑞晃
                                                    法  官  吳慧娟
                                                    法  官  李得灶
右為正本係照原本作成。
如不服本判決，應於送達後二十日內向本院提出上訴狀並表明上訴理由，如於本判決
宣示後送達前提起上訴者，應於判決送達後二十日內補提上訴理由書（須按他造人數
附繕本）。
中      華      民      國    九十二    年      七      月      十      日
                                                    書記官  陳清容


司法院資訊處製作；財團法人民間司法改革基金會備份。
